【裁判字號】    98,訴,4215
【裁判日期】    990209
【裁判案由】    毒品危害防制條例
【裁判全文】
臺灣臺中地方法院刑事判決              98年度訴字第4215號
公  訴  人  臺灣臺中地方法院檢察署檢察官
被      告  甲○○
上列被告因毒品危害防制條例案件，經檢察官提起公訴（98年度
毒偵字第3197號、第3536號、第4136號），嗣因被告就被訴事實
為有罪之陳述，經本院告知簡式審判程序之意旨，並聽取公訴人
、被告之意見後，本院合議庭裁定由受命法官獨任依簡式審判程
序審理，判決如下：
    主    文
甲○○施用第一級毒品，累犯，處有期徒刑拾月。又施用第一級
毒品，累犯，處有期徒刑拾月，扣案殘渣袋壹個沒收。又施用第
二級毒品，累犯，處有期徒刑肆月。又施用第一級毒品，累犯，
處有期徒刑拾月，扣案注射針筒貳支沒收。又施用第二級毒品，
累犯，處有期徒刑肆月。應執行有期徒刑貳年陸月，扣案殘渣袋
壹個、注射針筒貳支均沒收。
    犯罪事實
一、甲○○曾因施用毒品案件，經觀察勒戒後，認無繼續施用毒
    品之傾向，於民國92年5月16日執行完畢釋放，並由臺灣臺
    中地方法院檢察署檢察官以92年度毒偵字第1278號為不起訴
    處分確定。又於前開觀察、勒戒執行完畢釋放後5年內之96
    年間，再因施用毒品案件，經臺灣桃園地方法院、本院分別
    判處有期徒刑8月、10月確定，甫於98年2月28日執行完畢。
    猶不知悔改，復基於施用第一、二級毒品之犯意，分別於：
（一）98年7月15、16日某時，在臺中市○村路永和公園內，以
      將第一級毒品海洛因置入針筒內並加水稀釋後注射至體內
      之方式，施用第一級毒品海洛因1次。嗣甲○○於98年7月
      18日15時40分許，在臺中市○區○○○街與建新街口遭警
      盤查後，同意接受尿液採驗，其尿液經檢驗後，查知上情
      。
（二）98年9月5日15時許，甲○○亦在上述永和公園內，以將第
      一級毒品海洛因置入針筒內並加水稀釋後注射至體內之方
      式，施用第一級毒品海洛因1次。另於98年9月6日或7日某
      時，亦在上述公園內，以玻璃吸食器，施用第二級毒品甲
      基安非他命1次。嗣98年9月8日15時45分許，在臺中市○
      ○路與平等街口，甲○○因騎乘變造車牌之機車而遭警攔
      檢查獲，並扣得海洛因殘渣袋1個，經採集甲○○之尿液
      送驗後，查悉上情。
（三）98年10月11日19時30分許，甲○○在臺中市○○路○段之
      城市經典大廈中庭內，以將第一級毒品海洛因置入針筒內
      並加水稀釋後注射至體內之方式，施用第一級毒品海洛因
      1次。另於98年10月11日或12日之某時，亦在上述公園內
      ，以玻璃吸食器，施用第二級毒品甲基安非他命1次。後
      甲○○因另涉強盜案件（另由檢察官偵辦中），而為警於
      98  年10月13日20時30分許，在臺中市○區○○路26巷10
      號拘提到案時，在其身上扣得注射針筒2支，經採集其尿
      液送驗後，查悉上情。
二、案經臺中市警察局第一分局、第三分局報告臺灣臺中地方法
    院檢察署檢察官偵查起訴。
    理    由
一、本件係經被告於準備程序期日為有罪之陳述，而經本院合議
    庭裁定由受命法官獨任以簡式審判程序加以審理，則依據刑
    事訴訟法第273 條之2 、同法第159 條第2 項之規定，不適
    用傳聞法則有關限制證據能力之相關規定；並得依同法第31
    0 條之2 之準用同法第454 條之規定製作略式判決書，依法
    僅需記載犯罪事實、證據名稱及應適用之法條，並得以簡略
    方式為之，如認定之犯罪事實、證據及應適用之法條，與檢
    察官聲請簡易判決處刑書或起訴書之記載相同者，得引用之
    ，合先敘明。
二、訊據被告甲○○對於上開施用第一級毒品海洛因、第二級毒
    品甲基安非他命之事實均坦承不諱，且被告為警查獲後所採
    集之尿液，經檢驗結果，確呈海洛因經水解後之嗎啡陽性反
    應及甲基安非他命陽性反應，此有委託尿液檢驗代號與真實
    姓名對照表、中山醫學大學附設醫院尿液檢驗報告3紙附卷
    可稽，復有殘渣袋1個、注射針筒2支扣案可為佐證，被告確
    實有施用第一級毒品海洛因、第二級毒品甲基安非他命之行
    為，應可認定。
三、再被告甲○○曾因施用毒品案件，經觀察勒戒後，認無繼續
    施用毒品之傾向，於92年5月16日執行完畢釋放，並由臺灣
    臺中地方法院檢察署檢察官以92年度毒偵字第1278號為不起
    訴處分確定。又於前開觀察、勒戒執行完畢釋放後5年內之
    96年間，再因施用毒品案件，經臺灣桃園地方法院、本院分
    別判處有期徒刑8月、10月確定，甫於98年2月28日執行完畢
    ，此有刑案資料查註紀錄表、臺灣高等法院被告前案紀錄表
    在卷可稽，而被告本件施用第一級、第二級毒品之犯行固於
    92年5月16日間觀察、勒戒處分執行完畢釋放後5年後所為，
    惟按毒品危害防制條例於92年7月9日修正公布，自93年1月9
    日施行，其中第20條、第23條將施用毒品之刑事處遇程序區
    分為「初犯」及「五年內再犯」與「五年後再犯」。其立法
    理由略謂：「初犯」經觀察、勒戒或強制戒治後，應為不起
    訴處分；經觀察、勒戒或強制戒治執行完畢釋放後「五年內
    再犯」者，因其再犯率甚高，原實施之觀察、勒戒及強制戒
    治已無法收其實效，應依法追訴。至於經觀察、勒戒或強制
    戒治執行完畢釋放後「五年後再犯」者，因前所實施之觀察
    、勒戒或強制戒治已足以遮斷其毒癮，為期鼓勵自新並協助
    斷除毒癮，仍適用「初犯」規定，先經觀察、勒戒或強制戒
    治之程序。從而依修正後之規定，應僅限於「初犯」及「五
    年後再犯」此二種情形始應先經觀察、勒戒或強制戒治程序
    。倘被告於5年內已曾再犯並經依法追訴，顯見其再犯率甚
    高，觀察、勒戒或強制戒治已無法收其實效，則縱其第3次
    以上再度施用毒品之時間係在初犯經觀察、勒戒或強制戒治
    執行完畢釋放5年以後，仍不符合「五年後再犯」之規定，
    即應依該條例第10條規定處罰（最高法院95年5月9日95年第
    七次刑事庭會議決議、同院95年度臺非字第59號判決、95年
    度臺上字第1071號判決參照），而被告既於前揭觀察、勒戒
    處分執行完畢釋放後之96年間，再分別因施用毒品犯行經判
    刑確定，業如前述，則被告於前開觀察、勒戒處分執行完畢
    5年後，再犯本件施用第一、二級毒品犯行即仍應依法論科
    。
四、查海洛因、甲基安非他命分別屬毒品危害防制條例第2 條第
    2 項第1 款、第2 款規定之第一級、第二級毒品。是核被告
    甲○○所為3次施用海洛因之行為，分別係犯毒品危害防制
    條例第10條第1項之施用第一級毒品罪；所為2次施用甲基安
    非他命之行為，分別係犯同條例第10條第2項之施用第二級
    毒品罪。其因施用第一級毒品海洛因、第二級毒品甲基安非
    他命因而非法持有第一級、第二級毒品之低度行為，均應為
    施用之高度行為所吸收，皆不另論罪。再其所犯上開5次施
    用毒品之行為，犯意各別、行為不同，應分論併罰。又被告
    前因施用毒品案件，經臺灣桃園地方法院、本院，分別判處
    有期徒刑8月、10月確定，並於98年2月28日執行完畢，此有
    臺灣高等法院被告前案紀錄表在卷可稽，被告於受徒刑之執
    行完畢後，5年以內故意再犯本件有期徒刑以上之5罪，皆為
    累犯，均應依刑法第47條第1項規定加重其刑。本院審酌被
    告前已有多次施用毒品之不良素行，竟不知自我惕勵，而一
    再施用毒品，及本次施用毒品之種類、時間、方式，暨犯罪
    後尚能坦白犯行等一切情狀，分別量處如主文所示之刑，並
    定其應執行之刑。末按扣案殘渣袋1個、注射針筒2支，均為
    被告所有，供本件施用毒品所用之物，業據被告供明在卷，
    均應依刑法第38條第1項第2款規定沒收之。
據上論斷，應依刑事訴訟法第299 條第1 項前段、第273 條之1
第1項前段，毒品危害防制條例第10條第1項、第2項，刑法第11
條前段、第47條第1項、第51條第5款、第38條第1項第2款，判決
如主文。
本案經檢察官乙○○到庭執行職務
中    華    民    國    99    年    2     月    9     日
                  刑事第八庭    法  官  劉國賓
以上正本證明與原本無異。
如不服本判決應於收受判決後10日內向本院提出上訴書狀，並應
敘述具體理由；其未敘述上訴理由者，應於上訴期間屆滿後20日
內向本院補提理由書（均須按他造當事人之人數附繕本）「切勿
逕送上級法院」。
                                書記官  張隆成
中    華    民    國    99    年    2     月    9     日
附錄論罪科刑法條
毒品危害防制條例第10條
施用第一級毒品者，處 6 月以上 5 年以下有期徒刑。
施用第二級毒品者，處 3 年以下有期徒刑。

司法院資訊處製作；財團法人民間司法改革基金會備份。
